【裁判字號】    90,易,790
【裁判日期】    900403
【裁判案由】    詐欺
【裁判全文】
臺灣臺中地方法院刑事判決                            九十年度易字第七九號
    公  訴  人  臺灣台中地方法院檢察署檢察官
    被      告  甲○○
右列被告因詐欺案件，經檢察官提起公訴（九十年度偵字第三０五一號），本院判決
如左：
    主  文
甲○○意圖為自己不法之所有，以詐術使人將本人之物交付，處有期徒刑壹年。
    事  實
一、甲○○於民國八十九年七月間，經友人介紹認識廖秀嬌，並知悉廖秀嬌因其夫許
    慶田發生車禍而致意外死亡，廖秀嬌對相關當事人提起告訴之案件，業經臺灣臺
    中地方檢察署檢察官以八十八年度偵字第一四四五三號、二０八五三號、二三六
    三九號為不起訴處分，廖秀嬌向臺灣高等法院臺中分院檢察署檢察長提起再議，
    並經發回臺灣臺中地方法院檢察署續行偵查中。甲○○竟意圖為自己不法之所有
    ，向廖秀嬌訛稱「其係退休之刑警，對於法院之人際關係很熟，能幫廖秀嬌處理
    這個案子，並可取得新台幣（以下同）一千多萬元之民事賠償金，惟廖秀嬌需先
    行支付五十萬元之費用，用以使臺灣臺中地方法院檢察署檢察官為起訴之處分云
    云」。致廖秀嬌陷於錯誤，分別於八十九年七月二十一日、八月二十八日，在台
    中縣大里市○○路一八七巷一號交付甲○○七萬元及十八萬元，再於八十九年九
    月二十一日在台中縣霧峰鄉○○路十八號，交付甲○○十三萬元，甲○○復基於
    同一接續詐欺犯意，向廖秀嬌騙稱需宴請檢察官、法官，向廖秀嬌收取五千元至
    一萬元不等之金錢多次，共計詐得約四十三萬元。嗣於八十九年十二月十二日，
    向廖秀嬌詐稱該案件已處理完畢，要求廖秀嬌繼續支付十三萬元，惟因甲○○無
    法說明該案之承辦檢察官、法官，致廖秀嬌心生懷疑，而未再繼續交付金錢予甲
    ○○，惟廖秀嬌誤信甲○○所言，未於收受臺灣臺中地方法院檢察署八十九年度
    偵續字第九四號不起訴處分書之法定期間內聲請再議，該案件因而確定，始知受
    騙。
二、案經廖秀嬌訴請臺灣臺中地方法院檢察署檢察官偵查起訴。
    理  由
一、訊據被告甲○○固坦承於上開時間、地點，收受廖秀嬌交付之金錢約四十三萬元
    ，惟矢口否認有何詐欺犯行，辯稱：其僅係幫忙廖秀嬌委任律師處理案件，並無
    詐騙告訴人之意思云云。惟查：（一）右揭事實業據告訴人廖秀嬌於偵查中及本
    院審理時指訴甚詳，其於偵查中陳稱：「我於八十九年初收到不起訴後，我聲請
    再議，在我收到臺中高分檢駁回再議處分書後，約於八十九年七月份，一星期後
    有一名甲○○（男，二十九年三月二十三日，Ｚ000000000號，住烏日
    鄉○○街一五一巷三號）的人來向我說，他是刑警退休的，對法院的人際關係很
    熟，能幫我處理此案，讓我能得到約一千多萬元，我即相信他，而他要求我付其
    五十萬元的費用，我即分三次，於八十九年七月二十一日付七萬元、八十九年八
    月二十八日付十八萬元，該二次地點在台中縣大里市○○路一八七巷一號曾建新
    處付給他的，第三次在八十九年九月二十一日付給他十三萬元，是在我霧峰鄉○
    ○路的住處，他當時說這是走後門的，所以不能簽收據給我，我問其檢察官何人
    ，案號為何，他也說由其處理不能跟我說。到了八十九年十二月十二日左右到我
    家來向我說案子已處理好了，尚需付十三萬的手續費，我不太相信，他為了取信
    於我，在八十九年十二月十九日晚上七點四十分左右來我住處，當場開了三張本
    票給我，但我並沒有付其十三萬，要其替我取得賠償款後，我再付他錢。」（九
    十年他字第二四號偵查卷第二頁反面、第三頁）；又稱：「因為我先生車禍死亡
    ，有關的訴訟問題，甲○○說他跟法院很熟，要跟我辦理，代價是五十萬元，當
    時我沒有錢，他說要幫我籌錢，我很感動，所以我後來有拿錢給他，分三次分別
    為七萬、十八萬、十三萬，還有說要請檢察官吃飯，大約有四十萬，那是八十九
    年七月十幾日的事。所以我把一些重要的文件交給他，他一直沒有還給我。」（
    同上偵查卷第十五頁）。由上述告訴人陳述情節以觀，告訴人交付予被告之金錢
    高達四十餘萬元，而與訴訟案件委任律師之費用相距甚多，參照一般經驗法則，
    告訴人陳稱其係因被告以上開不實方法詐騙，誤信被告得以其「與法院熟識」之
    人際關係處理案件，並因而交付金錢一節，應非子虛。（二）被告辯稱其僅係幫
    忙告訴人處理案件及委任律師云云。然被告並非律師，其自無法律上之資格處理
    訴訟案件，且被告對於告訴人詢問相關案件之承辦檢察官、案號等資料均毫無所
    悉，而告訴人聲請再議之案件，亦未委任律師為代理人。足見被告辯稱其係為告
    訴人委任律師云云，不足採信。事證明確，被告詐欺之犯行，堪以認定。
二、核被告甲○○所為，係犯刑法第三百三十九條第一項之詐欺取財罪。爰審酌被告
    甲○○，為圖一己私利，於他人向檢察官提出告訴之際，佯稱與司法人員熟識，
    使他人陷於錯誤並交付金錢，被告所為不僅侵害他人財產法益，更對司法之公信
    力造成莫大之傷害，縱被告事後歸還部分詐得之款項予被害人，然於現今台灣社
    會對於司法之信賴普遍不足之情況下，被告所為更足非難而無可憫，自應從重量
    刑，並審酌其犯罪之動機、目的、手段，犯罪所生之危害、犯罪後雖歸還部分財
    物予被害人，然又矢口否認犯行等一切情狀，量處如主文所示之刑。
據上論斷，應依刑事訴訟法第二百九十九條第一項前段，刑法第三百三十九條第一項
，罰金罰鍰提高標準條例第一條前段，判決如主文。
中      華      民      國      九十      年      四      月      三    日
                                        法  官  林  三  元
右正本證明與原本無異。
如不服本判決，應於送達後十日內向本院提出上訴狀 （須附繕本） ，上訴於台灣高
等法院台中分院。
                                        書記官
中      華      民      國      九十      年      四      月      三    日
附錄論罪科刑法條
刑法第三百三十九條第一項：
意圖為自己或第三人不法之所有，以詐術使人將本人或第三人之物交付者，處五年以
下有期徒刑、拘役或科或併科一千元以下罰金。


司法院資訊處製作；財團法人民間司法改革基金會備份。
